臺灣士林地方法院刑事判決　　　　　　　 96年度訴字第427號
公　訴　人　臺灣士林地方法院檢察署檢察官
被　　　告　甲○○
上列被告因違反毒品危害防制條例案件，經檢察官提起公訴（96
年度毒偵字第403 號），本院經訊問被告後，被告於準備程序中
就施用第二級毒品安非他命部分，為有罪之陳述，經合議庭裁定
認本件此部分宜由受命法官獨任進行簡式審判程序審理，並判決
如下：
    主  文
甲○○施用第二級毒品，累犯，處有期徒刑拾月。減為有期徒刑
伍月，如易科罰金以新台幣壹仟元折算壹日。
    事  實
一、甲○○前於民國87年間因施用毒品案件，經本院以87年度易
    字第664 號判決處有期徒刑8 月，經上訴後，由臺灣高等法
    院以87年度上易字第4030號裁定執行觀察、勒戒，因有繼續
    施用毒品傾向，而於同年9 月30日起執行強制戒治，並於88
    年2 月20日因停止強制戒治處分出所付保護管束，而於88年
    9 月29日保護管束期滿，且經判決諭知免刑。又於92年10月
    間因施用第1 、2 級毒品案件，經本院以92年訴字第225 號
    判決處有期徒刑1 年及7 月，應執行有期徒刑1 年4 月，於
    94年4 月16日縮刑期滿執行完畢。詎甲○○仍不知悔改，再
    基於施用第2 級毒品安非他命之犯意，於96年1 月4 日，在
    臺北縣三芝鄉陳厝坑78號住處，以將安非他命置於吸食器內
    以火燒烤加熱後吸食其所產生煙霧之方式，施用第2 級毒品
    安非他命1 次。嗣於96年1 月6 日晚上9 時許，因竊盜案為
    警查獲，經採集其尿液送驗，結果呈安非他命類陽性反應，
    始查悉上情。
二、案經臺北縣政府警察局淡水分局報請臺灣士林地方法院檢察
    署檢察官偵查起訴。
    理  由
一、上揭犯罪事實，業經被告甲○○於本院審理時坦承不諱，且
    被告為警查獲後，經採集其尿液檢體送台灣檢驗科技股份有
    限公司以酵素免疫分析法初步檢驗，再以氣相層析質譜儀法
    確認檢驗結果，均呈安非他命類陽性反應，有台灣檢驗科技
    股份有限公司96年1 月17日濫用藥物尿液檢驗報告1 紙附卷
    可稽，足徵被告前開施用第2 級毒品安非他命之自白與事實
    相符，堪予採信。
二、按92年7 月9 日新修正之毒品危害防制條例刪除2 犯及3 犯
    之規定，一改修法前繁雜之處遇程序，僅將施用毒品者簡化
    區分為初犯、再犯，並認施用毒品者係屬病患性犯人，以觀
    察、勒戒戒除其身癮，並以強制戒治去除其心癮。經觀察、
    勒戒或強制戒治執行完畢釋放後，若係5 年後再犯該條例第
    10條施用毒品罪者，與同條例第20條第1 項、第2 項關於「
    初犯」之處理方式相同，檢察官應先聲請法院裁定令被告入
    勒戒處所觀察、勒戒，並視有無繼續施用毒品傾向，決定應
    予釋放、為不起訴之處分，或應聲請法院裁定令入勒戒處所
    強制戒治；若係5 年內「再犯」同條例第10條施用毒品罪者
    ，依同條例第23條第2 項規定，檢察官則應依法追訴。觀諸
    該條例第20條第3 項之修正理由：「觀察、勒戒或強制戒治
    5 年後再犯者，顯見前所實施之觀察、勒戒或強制戒治已足
    以遮斷其施用毒品之癮，為期自新及協助其戒除毒癮，對此
    5 年後再犯者，爰明定仍適用初犯之規定，先經觀察、勒戒
    、強制戒治之程序。」及同條例第23條第2 項之修正理由：
    「為配合簡化施用毒品犯之刑事處遇程序，並鑑於經觀察、
    勒戒或強制戒治執行完畢釋放後5 年內再犯者，其再犯率甚
    高，原據以實施之觀察、勒戒及強制戒治既已無法收其實效
    ，自應施以刑事處遇。」顯然如施用毒品者係前經觀察、勒
    戒或強制戒治等治療程序執行完畢5 年後，始再施用毒品之
    「初犯」，因前所執行之觀察、勒戒或強制戒治已足收戒除
    毒癮之效，自應重新執行觀察、勒戒或強制戒治等治療程序
    ，並於治療程序執行完畢後，由檢察官為不起訴處分，毋庸
    對之追訴處罰；反之，在「再犯」之情形，因其先前所為治
    療程序顯未能收戒斷毒癮之效，且考量施用毒品者之再犯率
    偏高，乃簡化其刑事處遇程序，而逕予追訴處罰，不再施以
    治療程序。參酌上開立法理由，修正毒品危害防制條例就施
    用毒品者，祇於「初犯」及「5 年後再犯」二種情形，有其
    追訴條件之限制，即須於初犯經觀察、勒戒或強制戒治釋放
    後，5 年內均無施用毒品之行為，始能認其前所實施之觀察
    、勒戒或強制戒治已足遮斷毒癮，而得於5 年後再犯時，再
    予適用初犯之規定，重行觀察、勒戒等程序。倘5 年內已經
    再犯，被依法追訴處罰，縱其第3 次（或第3 次以上）施用
    毒品之時間在初犯釋放5 年以後，即與「5 年後再犯」之情
    形有別，且因已於「5 年內再犯」，顯見其再犯率甚高，原
    實施觀察、勒戒或強制戒治，已無法收其實效，而無五年戒
    斷期之存在，自無再經觀察、勒戒及強制戒治之必要，應由
    檢察官逕行起訴，始符新法修正之本旨，最高法院95年度台
    非字第59號、第65號判決意旨可資參照。經查，本件被告前
    於前於87年間因施用毒品案件，經本院以87年度易字第664
    號判決處有期徒刑8 月，經上訴後，由臺灣高等法院以87年
    度上易字第4030號裁定執行觀察、勒戒，因有繼續施用毒品
    傾向，而於同年9 月30日起執行強制戒治，並於88年2 月20
    日因停止強制戒治處分出所付保護管束，而於88年9 月29日
    保護管束期滿，且經判決諭知免刑。又於92年10月間因施用
    第1 、2 級毒品案件，經本院以92年訴字第225 號判決處有
    期徒刑1 年及7 月，應執行有期徒刑1 年4 月，於94年4 月
    16日縮刑期滿執行完畢等情，有前揭臺灣士林地方法院檢察
    署刑案資料查註紀錄表、臺灣高等法院被告前案紀錄表各1
    份附卷可考，是被告本次犯行雖距其88年9 月29日強制戒治
    執行完畢釋放逾5 年，然被告於該次強制戒治執行完畢釋放
    5 年內，即於92年10月間再犯施用毒品之罪，且經法院判處
    罪刑確定，則被告此次施用毒品之犯行，即與毒品危害防制
    條例第20條第3 項所稱之「5 年後再犯」有別。是公訴人依
    法追訴，於法並無不合，故本件事證明確，被告犯行洵堪認
    定，應依法論科。
三、按安非他命為毒品危害防制條例第2 條第2 項第2 款所規定
    之第2 級毒品，核被告甲○○所為係犯毒品危害防制條例第
    10條第2 項之施用第2 級毒品罪。其施用前後持有第2 級毒
    品安非他命之低度行為為施用毒品之高度行為所吸收，不另
    論罪。再被告有事實欄所載前案犯罪科刑並執行完畢之情形
    ，有臺灣高等法院被告全國前案紀錄表1 份在卷可查，其受
    有期徒刑執行完畢後，5 年內故意再犯有期徒刑以上之本罪
    ，為累犯，應依刑法第47條第1 項之規定加重其刑。爰審酌
    被告前曾有施用毒品之犯行，屢經觀察勒戒及強制戒治之治
    療程序並判刑後，仍未戒除惡習而繼續施用，足見其深陷毒
    癮而難以自拔，惟施用毒品僅係戕害自身健康，尚未危害他
    人，並考量其生活狀況、智識程度，施用毒品之次數，暨犯
    罪後坦承犯行等一切情狀，量處如主文所示之刑，以資懲儆
    。又中華民國96年罪犯減刑條例已於96年7 月16日施行，本
    件被告犯罪時間在該條例第2 條第1 項所定之96年4 月24日
    之前，依該條例第2 條第1 項第3 款規定意旨，合於減刑條
    件，爰就被告本件所犯之罪，減其刑期二分之一，並諭知易
    科罰金之折算標準。
據上論斷，應依刑事訴訟法第273 條之1 第1 項、第299 條第1
項前段，毒品危害防制條例第10條第2 項，刑法第11條前段、第
47條第1 項、41條第1 項前段，中華民國96年罪犯減刑條例第2
條第1 項第3 款、第7 條、第9條，判決如主文。
本案經檢察官邱智宏到庭執行職務。
中　　華　　民　　國　　96　　年　　8 　　月　  6 　　日
　　　　　　　　　刑事第七庭法　官　王俊雄
以上正本證明與原本無異。
如不服本判決，應於判決送達後10日內，向本院提出上訴狀。
                            書記官  林靜枝
中　　華　　民　　國　　96　　年　　8 　　月　  9 　　日
附錄本案論罪科刑法條全文
毒品危害防制條例第10條第2 項：
施用第二級毒品者，處3 年以下有期徒刑。
